【裁判字號】    94,訴,291
【裁判日期】    950830
【裁判案由】    贈與稅
【裁判全文】
高雄高等行政法院判決
                                     94年度訴字第00291號
                              .
原      告  甲○○
訴訟代理人  陳啟舜律師
被      告  財政部臺灣省南區國稅局
代  表  人  丙○○局長
訴訟代理人  戊○○
上列當事人間因贈與稅事件，原告不服財政部中華民國94年2月
18日台財訴字第09300597950號訴願決定，提起行政訴訟。本院
判決如下：
    主  文
訴願決定及原處分（復查決定含原核定處分）均撤銷。
訴訟費用由被告負擔。
    事  實
壹、事實概要：
    緣原告於民國（下同）90年2月1日、5月7日及11月30日分別
    移轉新台幣（下同）5,200,000元、29,800,000元及5,900,0
    00元，合計40,900,000元予其妹丁○○，經財政部賦稅署查
    獲，並通報被告審理結果，初查認為原告未依限辦理贈與稅
    申報，並核定其贈與總額為40,900,000元，贈與淨額為39,9
    00,000元，除應補徵稅額12,473,000元外，另依遺產及贈與
    稅法第44條規定按核定應納稅額處1倍罰鍰12,473,000元（
    計至百元止）。原告不服，申經復查，未獲變更，提起訴願
    ，亦遭決定駁回，遂提起本件行政訴訟。
貳、兩造聲明：
一、原告聲明求為判決：
（一）訴願決定及原處分（復查決定含原核定處分）均撤銷。
（二）訴訟費用由被告負擔。
二、被告聲明求為判決：
（一）原告之訴駁回。
（二）訴訟費用由原告負擔。
參、兩造之爭點：
一、原告主張之理由略以：
（一）原告之妹丁○○之配偶林鍾義（係某電玩業大亨），參與
      經營事業多年，累積相當財力，丁○○因資金流量大，為
      確保資金安全，避免外界覬覦，產生無謂之困擾，遂要求
      原告提供戶頭做為資金操控，並於90年2月1日借用原告名
      義於聯邦商業銀行股份有限公司（下稱聯邦銀行）板橋分
      行開立第0000000號存款帳戶，供日常提存款運用，90年2
      月1日、5月17日及11月30日，丁○○分別自其控管之前揭
      原告聯邦銀行板橋分行帳戶提領5,200.000元、29,800,00
      0元及5,900,000元（合計40,900,000元），匯至丁○○聯
      邦銀行板橋分行第0000000號帳戶；丁○○又借用原告名
      義開立美商花旗股份有限公司（下稱花旗銀行）板橋分行
      第0000000號帳戶，原告不參與提存款行為，只允將受託
      開立之帳戶供丁○○使用，存摺印章均由丁○○親自控管
      ，日常提存款亦均由丁○○親自操控，有銀行行職員登錄
      及丁○○親筆填立存款領款紀錄可稽，並可傳訊花旗銀行
      職員作證。本件之資金銀行來往均由丁○○利用原告之帳
      戶操控運用，確實為零存整領之匯款之事實，絕無贈與之
      行為。且原告僅為一鄉下村民，無任何身分地位及高收入
      ，亦從未與任何金融機構有資金運用之紀錄，確為低收入
      戶，焉有系爭款項之大額資金可資運用？且原告居住於嘉
      義縣水上鄉，而丁○○借用原告名義開戶及帳戶之存取均
      在其住居之板橋市，由地緣關係，亦可得知原告僅係名義
      人，並未實際使用該存摺。
（二）有關之資金流向：
（1）90年2月1日由原告上開聯邦銀行帳戶提領之5,200,000元部
     分：
     其資金來源係丁○○借用原告名義分別購買之4,000,000元
     及1,200,000元定存提前解約，於同日轉入原告帳戶，該筆
     購買定存之金額則係於89年2月23日由丁○○花旗銀行第0-
     000000-000號帳戶匯出6,000,000元；
（2）90年5月17日提領29,800,000元轉存入丁○○帳戶部分：
     該筆資金來源則係89年5月16日丁○○借用原告名義購入基
     金定存共計27,500,000元，於90年5月17日解約後再轉回丁
     ○○名下，而購買基金定存之款項則是89年5月11日及7月
     13日分別由丁○○花旗帳戶匯出9,000,000元及20,000,000
     元，另於90年5月15日存入現金2,000,000元；
（3）90年11月30日由原告上開聯邦銀行帳戶提領5,900,000元轉
     存入丁○○帳戶部分：
     該筆資金則係丁○○於90年5月30日借用原告名義，購買中
     聯信託基金共計5,600,000元，及定存利息合計137,323元
     ，合計5,734,323元，解約後轉入原告上開聯邦銀行帳戶一
     般活存帳戶，再轉回丁○○帳戶。
（三）課稅事實應依證據認定之，無證據自不得以擬制推測之方
      法作為違法之推定，此為行政程序及行政救濟適用之共通
      原則，故被告應依職權調查證據以證明違法事實是否存在
      ，始能據以對納稅義務人作成負擔處分，本件被告未盡其
      職權深入查證原告所舉各節資金之流向，只以擬制推測之
      方法推定原告違章之行為，依法有違。
二、被告答辯之理由略以：
（一）查本件財政部賦稅署查獲原告於90年2月1日、5月17日及
      11月30日由其聯邦銀行板橋分行第0000000號存款帳戶提
      領5,200,000元、29,800,000元及5,900,000元，合計40,
      900,000元至丁○○聯邦銀行板橋分行第0000000號暨第00
      00000號存款帳戶及花旗銀行板橋分行第0000000號存款帳
      戶之事實，為原告94年9月26日及94年11月9日陳報狀所不
      爭，合先陳明。
（二）次查原告主張上開資金之來源如下：
 （１）5,200,000元部分：
       係分別由原告90年2月19日2筆定存1,200,000元及4,000,
       000元，合計5,200,000元，於90年2月1日提前解約；
 （２）29,800,000元部分：
       係分別由原告90年5月15日現金存入2,000,000元，90年5
       月16日4筆基金解約12,046,500元、1,014,049元、1,506
       ,626元及13,231,240元，合計29,798,425元；
 （３）5,900,000元部分：
       係分別由原告於90年8月13日、8月20日、9月13日、9月1
       9日、10月15日、10月19日、11月13日及11月19日存入18
       ,833 元、23,532元、18,833元、23,542元、18,833元及
       23,542元暨原告90年11月30日中聯信託公司定存戶解約
       定存單7張，每張800,000元，小計5,600,000元及定存利
       息134,323元，合計5,903,823元。
（三）惟查，上開資料並無丁○○將資金存入原告帳戶之流程，
      且原告94年11月9日陳報狀89年2月23日匯出款項6,000,
      000元竟能用以購買原告89年2月19日定存5,200,000元（
      於90年2月1日提前解約），89年7月13日匯出款項20,000,
      000元竟能用以購買原告89年5月16日基金定存27,500,000
      元（於90年5月16日基金解約），顯不合常情，且仍未能
      證明丁○○有借用原告帳戶之事實。
（四）又丁○○委託乙○○於財政部賦稅署第五組談話筆錄中陳
      稱：「丁○○．．．她是家庭主婦，並未上班或從事生意
      活動。」與原告主張丁○○因資金流量大，為保資金安全
      等語，顯有不符，是原告主張係丁○○借用其帳戶，顯不
      可採。至原告95年8月11日提出書狀說明該帳戶為丁○○
      處理及綁架新聞等資料乙節，查即便該帳戶係由丁○○處
      理，亦難謂該資金為丁○○所有，至該綁架新聞亦無法證
      明丁○○借用其帳戶。
（五）被告函請原告提示丁○○借用其帳戶之相關存入資金證明
      文件供核，原告雖提示其本人及丁○○存摺存款及定期存
      款資料供佐證，惟查上開資料並無丁○○將資金存入原告
      帳戶之流程，未能證明丁○○有借用原告帳戶之事實，按
      「當事人主張事實須負舉證責任倘其所提出之證據不足為
      主張事實之證明自不能認其主張之事實為真實。」最高行
      政法院36年判字第16號著有判例，原告既不能就其主張提
      出證據，參諸上開判例意旨，自不能認其主張之事實為真
      實，被告核定贈與總額40,900,000元，並無不合，原告所
      訴洵無足採。
    理  由
一、按「凡經常居住中華民國境內之中華民國國民，就其在中華
    民國境內或境外之財產為贈與者，應依本法規定，課徵贈與
    稅。」、「本法稱贈與，指財產所有人以自己之財產無償給
    予他人，經他人允受而生效力之行為。」固分別為遺產及贈
    與稅法第3條第1項及第4條第2項所明定。惟財產之移動，是
    否為財產之贈與之事實，乃贈與稅捐發生事實，應由稅捐稽
    徵機關負舉證責任，倘稅捐稽徵機關所提之證據，不足為其
    主張贈與稅發生事實之證明，即不能認其主張之事實為真實
    ，自無上開遺產及贈與稅法規定之適用。
二、本件原告於90年2月1日、5月7日及11月30日分別移轉5,200,
    000元、29,800,000元及5,900,000元，合計40,900,000元予
    其妹丁○○，經財政部賦稅署查獲，並通報被告審理結果，
    初查認為原告未依限辦理贈與稅申報，並核定其贈與總額為
    40,900,000元，贈與淨額為39,900,000元，除應補徵稅額12
    ,473,000元，另依遺產及贈與稅法第44條規定按核定應納稅
    額處1倍罰鍰12,473,000元（計至百元止）等情，業據兩造
    分別陳明在卷，並有財政部92年11月18日台財稅字第092044
    6898號函、被告93年2月9日93年度財贈與字第1Ｚ000000000
    號處分書、違章案件罰鍰繳款書附原處分卷可稽，應堪認定
    。而原告提起本件訴訟係以：原告聯邦銀行板橋分行之存摺
    ，係由丁○○借用原告名義辦理開戶，該帳戶中金錢之進出
    均由丁○○辦理，由丁○○選擇其住居之板橋市開立該帳戶
    及其提存款之情形，足證該存摺之使用及真正資金提供者均
    為丁○○，而非原告，原告與丁○○間確實並無贈與之情形
    ，被告認原告涉有贈與情事，據以補稅裁罰，自有違誤等語
    ，資為論據。
三、經查：
（一）原告之妹丁○○（居住於台北縣板橋市）於95年2月15日
      在本院準備程序時到庭證稱：伊在北部經營酒店、三溫暖
      及電動玩具等事業，因現今社會亂象，為保護自己，分散
      金錢集中之風險，因而向其姐即原告商借身分證影本至銀
      行（包括聯邦銀行、中聯銀行等金融機關）辦理帳戶，帳
      戶之存摺、印章均由其保管、運用，該帳戶提存之操作情
      形並未告訴原告，原告均不知情，且原告亦未動用存摺裡
      之款項；上開520萬元是伊自己的錢，於89年2月19日以原
      告之名義購買定存，並於90年2月1日提前解約後，再從原
      告上開帳戶提出，由其本人填寫提款單並將該之轉回伊上
      開聯邦銀行之帳戶；2980萬元部分，也是由丁○○提出轉
      入自己之帳戶內；590萬元部分，是伊於90年5月25日自花
      旗銀行提出1500萬元，於90年5月30日以原告之名義購買
      中聯信託公司定存單7張，每張800,000元，共計5,600,00
      0元，於90年11月30日提前解約後，由伊提出轉入自己之
      帳戶內等語，有該準備程序筆錄附卷可參，經核與原告主
      張之情節大致相符，故原告前揭之主張尚非無據。雖丁○
      ○委託訴外人乙○○於財政部賦稅署第五組談話筆錄中陳
      稱：「丁○○．．．她是家庭主婦，並未上班或從事生意
      活動。」與丁○○於本院準備程序中所為之證詞不符，故
      被告認此有出入之證詞為不可採云云，然查，上開談話紀
      錄係受託人乙○○所為之陳述，並非丁○○之證詞；且上
      開酒店、三溫暖及電動玩具等特種行業，一般人士為顧及
      個人名譽及自身安全，而有所顧忌，乃出資而以他人名義
      經營或堅不吐實者，亦非絕無僅有，從而，自難以訴外人
      乙○○在上開談話紀錄中所為之陳述，即否認丁○○無從
      事上開行業，而為原告不利之認定。
（二）次查，參佐原告於90年2月19日在聯邦銀行板橋分行新開
      帳戶（活期儲蓄存款帳號：0000000000000號），其個人
      資料係登記為原告之姓名，通訊地址為「台北縣板橋市○
      ○路71號」，住宅電話為「0000000000」乙節，有聯邦銀
      行板橋分行95年3月22日（95）聯板橋字第0066函所附本
      院卷可稽。又丁○○亦曾以原告名義，於89年8月25日在
      花旗銀行板橋分行新開帳戶（帳號：萬戶通活存帳號0000
      000000號、綜合貨幣帳戶帳號：0000000000號），其個人
      資料係登記為原告之姓名，通訊地址為「台北縣板橋市○
      ○路71號1樓」，住宅電話為「0000000000」，此外，尚
      有「共同簽名戶」即丁○○之簽名及印鑑乙節，亦有花旗
      銀行95年3月15日（95）政查字第8875號函附本院卷可稽
      。按原告與丁○○之父母分別均為張燈發及張吳鴛鴦，有
      其等身分證影本附卷可稽，故其二人確為姐妹無訛。且丁
      ○○設址「台北縣板橋市○○路71號」，亦為前揭身分證
      地址欄記載明確，其與原告為親胞姐妹，因經營前開事業
      ，而累積相當財力，為避免外界覬覦，乃請求原告提供相
      關證件在板橋市開立原告名義之帳戶，來操作資金，以分
      散風險，並於上開花旗銀行之帳戶設有「共同簽名戶」即
      秀米之簽名及印鑑，須有原告及丁○○兩人之印鑑，始得
      提款，亦屬丁○○自保之道，是丁○○前揭借名開戶以操
      作資金之方式，經核與日常生活之經驗法則，尚屬無違。
（三）再查：
（1）原告主張其聯邦銀行板橋分行90年2月1日所提前解約之4,0
     00,000元及1,200,000元之定期存款，其資金來源係其妹丁
     ○○於89年2月19日借用其名義所存入之4,000,000元及1,
     200,000元定期存款；而該資金之來源係其妹丁○○於89年
     2月1日、2月10日及2月19日分別自丁○○聯邦銀行板橋分
     行000000000000號帳戶各轉帳及提出現金1,974,514元、50
     0,000元及542,200元，另以手中之現金2,000,000元，合計
     5,216,714元，再以其中之5,200,000萬元借用原告之名義
     存入聯邦銀行板橋分行之4,000,000元及1,200,000元定期
     存款乙節，業據原告提出上開銀行90年2月1日之憑證及丁
     ○○同銀行000000000000號帳戶之存摺存款明細表附卷可
     稽。被告雖以上開資料並無丁○○將資金轉入原告帳單之
     流程，亦無任何確切、直接匯入或轉入原告帳戶之資金證
     明，認為無法證明系爭款項確係為丁○○所有而存入及丁
     ○○有借用原告帳戶之事實云云。但查由丁○○上開帳戶
     之鉅額資金提存情形及下述本院從稅務電子財產所得系統
     查詢之「稅務電子閘門財產所得調件明細表」之丁○○財
     產資料，足以顯示：縱然其上開89年2月1日自前揭帳戶轉
     帳1,974,514元，雖未能提出轉帳之資料，而其於89年2月
     19日手中擁有現金2,000,000元之事實，雖亦未能提出證據
     ，但以丁○○當時優渥之資力及資金流動之情形觀之，其
     於89年2月1日及19日調集上開1,974,514元及2,000,000元
     ，合計5,200,000萬元，再借用原告之名義，在上開銀行存
     入4,000,000元及1,200,000元定期存款，並非絕無可能之
     事，於將近5年後，原告雖無法提出上開證據，但以其妹丁
     ○○在90年間資金流動複雜之情形，以致渠於本院上開準
     備程序時無法明確證述前揭轉帳1,974,514元及89年2月19
     日手中擁有現金2,000,000元之證據，核與常情無違，自難
     因此棄置不信，而謂其為絕無可能之事。
（2）次查，原告主張於90年5月17日自上開銀行提領29,800,000
     元轉存入丁○○帳戶部分，該筆資金來源則係89年5月16日
     其妹丁○○借用原告名義購入基金定存共計27,500,000元
     ，另以手中之現金2,000,000元，合計29,500,000元，再於
     90年5月17日解約後再轉回丁○○名下；而購買基金定存之
     款項則是89年5月11日及7月13日分別由丁○○花旗帳戶匯
     出9,000,000元及20,000,000元，另於90年5月15日存入現
     金2,000,000元乙節，業據原告提出丁○○89年4月1日、4
     月17日、4月29日、月29日之中聯信託投資股份有限公司轉
     帳支出傳票四張，其金額分別為3,300,000元、4,000,000
     元、4,000,000元及8,000,000元，暨丁○○於90年5月1日
     自花旗銀行匯出9,000,000元，存入中聯信託投資股份有限
     公司之花旗銀行綜合月結單、跨行匯款申請書附本院卷可
     稽，上述金額合計28,300,000元，另不足1,500,000元之部
     分，參諸原告所提出之其妹丁○○花旗銀行當時之綜合月
     結單二紙所示：其於當年5月17日即申購元大萬泰基金87,
     000,000元，再揆諸前揭說明，丁○○90年5月15日手中擁
     有現金2,000,000元，連同上開購入基金定存27,500,000元
     ，合計29款，並非絕無可能之事，將近5年後，原告雖無法
     提出上開2,000,000元之證據，亦核與常情無違，自難謂其
     為絕無可能之事。
（3）再查，原告主張：90年11月30日由原告上開聯邦銀行帳戶
     提領5,900,000元轉存入丁○○帳戶，該筆資金係丁○○於
     90年5月30日借用原告名義，購買中聯信託基金共計5,600,
     000元，及定存利息合計137,323元，合計5,734,323元，解
     約後轉入原告上開聯邦銀行帳戶一般活存帳戶，再轉回丁
     ○○帳戶乙節，業據原告提出中聯信託投資股份有限公司
     原告名義於90年5月30日之普通信託憑證7張，每張金額800
     ,000元，合計5,600,000元；並有該信託公司之利息取款憑
     條7張，每張19,188.97元，合計134,323元；另原告主張丁
     ○○購買上述中聯公司普通信託憑證之資金來源，係丁○
     ○於90年5月25日自其花旗銀行0-000000-000號帳戶提領之
     15,000,000元，以原告名義所購買乙節，亦據原告提出花
     旗銀行綜合月結單一件附本院卷可稽，由上可知，原告所
     提出之證據及其妹丁○○當時所擁有財力之情形，已足證
     明原告此項主張與事實尚屬無違，應堪採信。
（四）又查，依本院從稅務電子財產所得系統查詢之「稅務電子
      閘門財產所得調件明細表」之資料顯示：
 （1）原告於88年間，除丁○○借用其名義開立之花旗銀行板橋
      分行有利息所得99,531元外，原告之財產所得資料僅有嘉
      義水上中庄郵局等利息二筆，分別為21,876元及3,031元
      ，合計24,907元，此外，無其他所得資料，另其僅有1996
      年份之HONDA汽車一輛，此外，另無其他財產；而其配偶
      曾坤山當年度之薪資所得僅為168,200（德鑫包裝科技股
      份有限公司，設嘉義縣水上鄉中庄村中庄12鄰7之之1號）
      ，利息所得26,604元，另有坐落於嘉義縣水上鄉中庄村中
      庄1之13號自住之房屋一間、土地二筆。至89年度時，原
      告之財產所得僅有上開郵局及水上鄉農會之利息各21,396
      元及3,194元，合計24,590元，另外之利息所得，則係丁
      ○○借用其名義開立之花旗銀行板橋分行及聯邦銀行板橋
      分公司之利息所得分別為232,236元、228,646元、72,301
      元及14,460元，合計547,643元，此外，尚有上開車輛；
      而原告配偶當年度之薪資所得僅為198,000元，水上農會
      之利息所得為26,257元，房屋及土地均無變更。至90年度
      時，原告之財產所得僅有上開郵局及水上鄉農會之利息各
      17,054元及3,495元，合計20,549元，另外之利息所得，
      則係丁○○借用其名義開立之聯邦銀行板橋分行及中聯信
      託投資股份有限公司板橋分公司之利息所得分別為66,246
      元、465,441元及346,201元，此外，尚有上開車輛；而原
      告配偶當年度之薪資所得僅為198,000元，水上農會之利
      息所得為22,162元，房屋及土地均無變更。
 （2）然而，原告之妹丁○○其88年度之財產所得高達29筆，給
      付總額1,748,208元，位於台北縣之房屋6幢、土地10筆、
      BENZ等汽車3輛，及其他投資5筆；而丁○○之配偶林鍾義
      當年度有所得收入4筆，計142,337元，位於台北縣之房屋
      8幢、土地8筆、BENZ汽車1輛。丁○○其89年度之財產所
      得高達22筆，給付總額8,261,250元，位於台北縣之房屋6
      幢、土地10筆、BENZ等汽車3輛，及其他投資5筆；而丁○
      ○之配偶林鍾義當年度有所得收入2筆，計1,933元，位於
      台北縣之房屋8幢、土地8筆、BENZ汽車1輛。又丁○○其
      90年度之財產所得高達25筆，給付總額6,919,908元，位
      於台北縣之房屋6幢、土地10筆、BENZ等汽車3輛，及其他
      投資5筆；而丁○○之配偶林鍾義當年度有所得收入2筆，
      計817,950元，位於台北縣之房屋8幢、土地8筆、BENZ汽
      車1輛。
 （3）按88至90年間，郵局及一般金融業者之固定及機動存款利
      率均約在5%上下，以此計算，則原告及其配偶於88至90年
      間上開郵局及水上鄉農會存款之本金，分別約在50萬元左
      右，從而，原告主張其僅為一鄉下村民，無任何身分地位
      及高收入，其家庭為低收入戶，並無上開系爭之大額資金
      可資運用等語，自非無據。
 （4）又依原告夫婦之上開所得及財產資料顯示，其等之生活及
      經濟是以嘉義縣水上鄉為中心，僅因原告有借用名義予其
      妹丁○○在台北縣板橋市之上開銀行開戶運用，故原告之
      財產資料上才有前揭銀行之利息所得；且原告既以嘉義縣
      水上鄉為經濟生活之中心，與板橋市並無地緣關係，若所
      開立之帳戶為其所用，則應會選擇住家附近之銀行以利操
      作，此由其於水上中庄郵局及水上鄉農會有帳戶之利息所
      得足以證明，而原告上開花旗銀行及聯邦銀行等帳戶卻開
      立於丁○○住居地附近之台北縣板橋市，已有違一般常情
      ；況且，上開花旗銀行原告之通訊地址載為「台北縣板橋
      市○○路71號1樓」，為其妹丁○○之地址，且聯絡電話
      為「0000000000」，屬大台北地區之電話號碼，而依聯邦
      銀行板橋分行95年3月22日（95）聯板橋字第0066函所附
      原告之開戶資料之通訊地址亦記載為「台北縣板橋市○○
      路71號」，住宅電話為「0000000000」亦屬大台北地區之
      電話號碼，原告實際上即無法以上開通訊地址及電話與前
      揭銀行聯絡，故其非上開帳戶實際上使用之人，已灼然甚
      明。從而，原告主張上開銀行帳戶均係其妹借用其名義所
      開立，以便其妹操作資金，分散風險，避免外界覬覦乙節
      ，尚非無據，自可採信。
（五）又按一般贈與均有其贈與之動機及目的，惟查，據上述財
      產資料顯示，原告並無薪資所得，而其配偶係嘉義縣水上
      鄉之藍領階級，年薪資所得不到20萬元，就其88至90年度
      之全戶薪資及利息收入（扣除原告借用予其妹帳戶之利息
      所得）合計分別僅為219,711元、248,847元及240,711元
      ，每月可支用之所得平均僅在2萬元左右；然原告之妹丁
      ○○夫婦則有優渥之各類所得及其他財產，其數量、金額
      及價值均遠高於原告夫婦，就上開財產資料觀之，原告實
      無贈與系爭款項予其妹丁○○之動機及能力；反觀原告之
      妹丁○○及其配偶之資力，及為分散財物集中個人身上，
      而遭外界覬覦之風險，而借用原告名義開立帳戶以資運用
      ，實與日常生活之經驗法則無違，堪予採信。
（六）至被告以原告95年8月11日提出書狀說明該帳戶為丁○○
      處理及綁架新聞等資料乙節，即便該帳戶係由丁○○處理
      ，亦難謂該資金為丁○○所有，至該綁架新聞亦無法證明
      丁○○借用其帳戶云云。然查，依據原告所提出之電腦網
      路94年5月14日之二份新聞報導可知，原告之妹丁○○之
      配偶林鍾義確係板橋市之電玩業者，94年4月間，其長子
      遭人綁架，贖金1,000萬美元等情，有該二份資料附卷可
      稽，此亦為被告所不否認，由此益證原告之妹丁○○於90
      年間，為避免外界覬覦其財產之風險，而借用原告之名義
      在板橋市之銀行開戶以分散財物集中個人身上乙節，顯非
      子虛烏有之事。從而，被告以上開銀行資料並無丁○○將
      系爭款項存入原告帳戶之流程，未能證明丁○○有借用原
      告帳戶之事實，遽認原告之主張均非真實，而認原告涉有
      本件贈與系爭款項之情事，並據以補稅裁罰，其採用證據
      及認定事實與經驗法則及論理法則不符，自有違誤，難謂
      違法。
（七）另查，依被告所提出之本院94年度訴字第293及294號判決
      正本各一件所載：丁○○之兄張馬典分別於89年7月13日
      、90年3月27日及同年5月17日，自其聯邦銀行板橋分行存
      款帳戶提領7,365,000元、2,000,000元及29,100,000元，
      匯至丁○○花旗銀行板橋分行第0000000號、聯邦銀行板
      橋分行第0000000號存款帳戶，亦涉有贈與情事乙節。經
      查，該事件原告張馬典之地址在嘉義縣水上鄉忠和村石仔
      缸4號，而張馬典於該事件中亦主張其胞妹丁○○借用其
      名義於聯邦銀行板橋分行開立第0000000號存款帳戶供日
      常提存運用，張馬典均不參與提存行為，只允受託開戶供
      丁○○使用，存摺、印章均由丁○○親自控管，日常提存
      與銀行往來均有該銀行職員登錄及丁○○親筆填立存款領
      款記錄可稽，且有聯邦行板橋分行之職員可證等語。而證
      人即聯邦銀行板橋分行之承辦人員李玉惠，於該事件在本
      院95年3月8日準備程序時證稱：「（問：張馬典先生開的
      銀行帳戶，是否是由他本人在使用，或是有其他人在使用
      該帳戶？）張馬典的帳戶大部分都有一個張小姐在幫他作
      存款。」、「（問：該張小姐係何人你是否知道？）丁○
      ○小姐。」、「（問：這些存款是丁○○小姐的或是他人
      的你是否知道？）我沒有過問這些。」、「（問：你是否
      知道有關於張馬典先生的帳戶平時使用狀況？）我都不大
      過問客戶的事情，．．．而該帳戶大部分都是由丁○○小
      姐來做存款。」、「（問：證人是否知道丁○○小姐存款
      的來源？）之前我有問過她，但是她都不太講。」等語（
      本院94年度訴字第293、294號判決參照）。另由本院94年
      度訴字第00291號判決（與本件於同日判決）所載亦可知
      ：丁○○亦以相同之方式，於90年2月1日、5月17日及11
      月30日，分別自其控管之原告聯邦銀行板橋分行帳戶提領
      5,200,000元、29,800,000元及5,900,000元（合計40,900
      ,000元），而上開資金來源均係丁○○所存入原告帳戶，
      其目的亦為借用原告名義開立帳號，供丁○○親自操控資
      金，以分散財產集中產生之風險乙節，亦有本院之前揭判
      決可資佐證。由此可知：原告及張馬典之生活均以嘉義縣
      水上鄉為中心，與位於台北縣板橋市之聯邦銀行板橋分行
      皆無地緣關係，且該帳戶係由其居住於台北縣板橋市之妹
      丁○○代為開戶運用，故原告及張馬典並非上開帳戶實際
      上使用之人，已灼然甚明。準此，亦可佐證：在90年間，
      原告之妹丁○○確有借用其兄姐之名義，在丁○○住所地
      之台北縣板橋市之銀行開立帳戶，以便操作資金，分散風
      險，避免外界覬覦乙節，應非子虛烏有之事，自可採信。
四、綜上所述，本件被告對於原告匯入系爭款項合計40,900,000
    元予其妹丁○○，既不能證明確有贈與之行為，對於原告所
    主張其銀行帳戶係提供丁○○使用之事實，又未確實加以斟
    酌，即逕認原告匯入系爭款項給丁○○之行為係屬贈與之規
    定，而對原告核課前揭贈與稅，並依同法第44條規定予以裁
    罰，其採用證據及認定事實與經驗法則及論理法則不符，難
    謂適法。訴願決定遞予維持，亦難謂合。原告起訴意旨求為
    撤銷，為有理由，應予准許。
五、至於原告請求銀行之承辦人員到庭作證乙節，因本件事證已
    臻明確，故不予傳訊調查；另兩造其餘攻擊防禦方法，均核
    與本件判決結果不生影響，爰不一一論述，附此敘明。
六、據上論結，本件原告之訴為有理由，依行政訴訟法第195條
    第1項前段、第98條第3項前段，判決如主文。
中    華    民    國    95    年     8    月   30     日
                  第三庭審判長法  官   邱政強
                              法  官   李協明
                              法  官   詹日賢
以上正本係照原本作成。
如不服本判決，應於判決送達後20日內向本院提出上訴書狀，其
未表明上訴理由者，應於提起上訴後20日內向本院提出上訴理由
書（須按對造人數附繕本）；如於本判決宣示或公告後送達前提
起上訴者，應於判決送達後20日內補提上訴理由書（須附繕本）
。未表明上訴理由者，逕以裁定駁回。
提起上訴應預繳送達用雙掛號郵票7份（每份34元）。
中    華    民    國    95    年     8    月   30     日
                              書記官   林幸怡


司法院資訊處製作；財團法人民間司法改革基金會備份。
